【裁判字號】    97,消債抗,6
【裁判日期】    980203
【裁判案由】    抗告事件
【裁判全文】
臺灣彰化地方法院民事裁定             97年度消債抗字第6號
抗  告  人  甲○○
代  理  人  柯劭臻律師
上列抗告人因聲請更生程序事件，對於民國97年06月06日本院97
年度消債更字第56號民事裁定提起抗告，本院裁定如下：
    主      文
抗告駁回。
抗告程序費用新台幣壹仟元由抗告人負擔。
    理      由
一、抗告意旨略以：抗告人前未依本院民國（下同）97年05月20
    日彰院賢民信97年度消債更字第56號通知函，於送達翌日起
    五日內具狀據實報告本件聲請前二年內財產變動狀況，而經
    原審駁回本件更生之聲請。惟抗告人於97年05月28日接獲更
    生補正狀中已針對通知函所列逐項具狀陳報，且該通知函之
    記載並無據實報告本件聲請前二年內財產變動狀況等語字樣
    ；又抗告人於97年05月12日所提出之更生聲請狀已載明「聲
    請人曾於95年間依照債務協商機制與金融機構進行協商成立
    」，原駁回裁定理由卻記載「查本件債務人向本院聲請更生
    ，雖主張‧‧‧惟協商不成立」云云，及將「最大債權銀行
    」誤植為「最後債權銀行」亦屬誤謬，顯見原裁定理由前後
    矛盾。再者，原裁定無非以消費者債務清理條例第46條第 3
    款規定，駁回本件更生聲請，惟聲請人於97年05月12日之更
    生聲請狀中業已報告聲請人前二年內除了擔任春風旅館有限
    公司之清潔服務人員每月薪資17,400元外，已無任何財產，
    尚須扶養二名子女及支出基本生活費用13,500元，實已無力
    繼續履行與陽信商業銀行原協商之條件，致使聲請人迫不得
    已於民國96年04月選擇毀諾，顯係因非可歸責於己之事由致
    履行有重大困難，衡情本件聲請更生，應屬有據，原裁定駁
    回理由，與法有違，亦屬原裁定違背法令，爰提起本件抗告
    ，求為將原裁定廢棄，更為合法之裁定等語。
二、按「債務人所為之下列行為，除本條例別有規定外，監督人
    或管理人得撤銷之：一、債務人於法院裁定開始更生或清算
    程序前，二年內所為之無償行為，有害及債權人之權利者。
    二、債務人於法院裁定開始更生或清算程序前，二年內所為
    之有償行為，於行為時明知有害及債權人之權利，而受益人
    於受益時亦知其情事者。」，又「法院認為必要時，得定期
    命債務人據實報告更生聲請前二年內財產變動之狀況，並對
    於前條所定事項補充陳述、提出關係文件或為其他必要之調
    查。」，消費者債務清理條例第20條第1項第1款、第 2款、
    第44條分別定有明文；次按「聲請更生或清算不合程式或不
    備其他要件者，法院應以裁定駁回之。但其情形可以補正者
    ，法院應定期間先命補正。」，又「更生之聲請有下列情形
    之一者，應駁回之：一、債務人曾依本條例或破產法之規定
    而受刑之宣告；二、債務人曾經法院認可和解、更生或調協
    ，因可歸責於己之事由，致未履行其條件；三、債務人經法
    院通知，無正當理由而不到場，或到場而不為真實之陳述，
    或拒絕提出關係文件或為財產變動狀況之報告。」，消費者
    債務清理條例第8條、第46條第3款亦規定甚明。
三、經查，本件原審前以97年05月20日彰院賢民信97年度消債更
    字第56號二件通知函通知命聲請人於送達翌日起五日內據實
    報告本件聲請前二年內財產變動之狀況，及陳報是否曾為有
    償行為、無償行為、提供擔保、清償債務或其他有害及債權
    人權利之行為暨其他五項應補正事項，該二件通知已於97年
    05月22日送達聲請人，有送達證書在卷可稽，惟抗告人至97
    年06月06日原審裁定駁回更生聲請前，僅於97年05月28日就
    其中一件通知補正部分為補正，而對於另一件通知據實報告
    本件聲請前二年內財產變動之狀況部分仍未補正，其不能遽
    認已補正陳報抗告人於本件聲請前二年內並無任何害及債權
    人權利之有償行為、無償行為、提供擔保、清償債務或其他
    有害及債權人權利之行為，即屬已據實報告本件聲請前二年
    內財產變動之狀況，此二者顯屬不同之補正事項，據此，難
    認抗告人已合法補正前揭法定要件。此外，關於原審駁回更
    生聲請之裁定理由誤植「協商不成立」及「最後債權銀行」
    部分，顯係誤寫，該部分僅須準用民事訴訟法第 232條規定
    依職權或依聲請更正即可，其與抗告人是否依限補正上述報
    告義務，顯然無涉；又揆諸上揭說明，因抗告人迄今猶未據
    實報告本件聲請前二年內所有財產變動狀況，則聲請人是否
    確有不可歸責於己之事由而符合聲請更生，自無從為不可歸
    責之實體事由之認定，從而，原審依法裁定駁回抗告人更生
    之聲請，核無違誤。抗告意旨指摘原審裁定不當，求予廢棄
    另為裁定，難謂有理由，應予駁回。
四、本件原審以抗告人未依限補正應補正事項為由，於程序上駁
    回其聲請，如抗告人符合消費者債務清理條例更生要件者，
    仍得檢具法定相關文件，另為聲請，尚不影響其聲請更生之
    權利，附此敘明。
五、據上論結，本件抗告為無理由，依消費者債務清理條例第15
    條，民事訴訟法第495條之1第 1項、第449條第1項、第95條
    、第78條，裁定如主文。
中    華    民    國    98    年    2     月    3     日
                  民事第一庭審判長法  官  羅培昌
                                  法  官  陳正禧
                                  法  官  邱月嬌
以上正本係照原本作成。
不得再抗告。
中    華    民    國    98    年    2     月    5     日
                                  書記官  呂雅惠


司法院資訊處製作；財團法人民間司法改革基金會備份。
